臺灣高等法院臺中分院刑事判決　　　　　　　　　　九十四年度上易字第五四二號
　　上　訴　人
　　即　被　告　甲○○　男　五.
　　上　訴　人
　　即　被　告　乙○○　男　四.
右上訴人，因被告業務侵占等案件，不服臺灣臺中地方法院九十三年度易字第二四四
四號，中華民國九十四年三月二十五日第一審判決（起訴案號：臺灣臺中地方法院檢
察署九十三年度偵字第八四三九號、第一一四三四號、第一００九一號，九十三年偵
緝字第七八七號），提起上訴，本院判決如左：
    主  文
上訴駁回。
    事  實
一、甲○○為友聯公寓大廈管理維護有限公司（下稱友聯公司）股東，並擔任總經理
    ，負責綜理友聯公司各項業務，保管公司執照、營利事業登記證及公司印鑑一枚
    ，為從事業務之人，竟基於意圖為自己不法所有之概括犯意，先於民國（下同）
    九十二年二月間，在台中市○○路長榮桂冠酒店向友人丙○○、徐宜春姐妹佯稱
    ：其妻洪佩珍為友聯公司之股東，持股約百分之五十，價值新臺幣（下同）一百
    二十萬元，因洪佩珍要退股，有意將其持股以一百二十萬元賣出云云，致丙○○
    、徐宜春均陷於錯誤，出資予甲○○認股友聯公司之股份，徐宜春乃於九十二年
    二月二十七日，自臺中商業銀行健行分行帳戶（帳號000000000000
    號）轉帳六十萬元，至甲○○之臺中商業銀行松竹分行帳戶（00000000
    0000號）內；丙○○則於九十二年二月二十八日開立臺中商業銀行健行分行
    面額六十萬元之支票（帳號一二七七０號，票號ＣＳＡ0000000號）一紙
    予甲○○兌現。甲○○得款後，即百般推託移轉股權之事，嗣甲○○於九十二年
    六月間即棄職不知去向，丙○○、徐宜春至友聯公司詢問入股之事，始知受騙。
    甲○○復承意圖為自己不法所有犯意，於九十二年六月初，未經徐宜春、江峻宇
    （甲○○之子）同意，將徐宜春、江峻宇逕列為互助會會員，向丁○○、張義政
    、施炳樑、黃昭雄、柯勤成等人佯稱起會，每會二萬元，採外標制，共計十四會
    ，於九十二年六月五日起會，每月五日開標，五日內繳清會款云云，致丁○○、
    張義政、施炳樑、黃昭雄、柯勤成等人陷於錯誤，應允加入互助會（其中柯勤成
    以其子柯宗宏名義入會），甲○○乃於九十二年六月五日佯作開標，由其以會首
    身分標得，連續向丁○○、張義政、施炳樑、黃昭雄、柯勤成等會員收取會款，
    柯勤成並幫吳政憲代墊會款交予甲○○，甲○○以此方式詐得會款十二萬元後，
    即捲款棄職不知去向，丁○○等人嗣始悉受騙。
二、乙○○為友聯公司股東，並擔任區主任，負責行政工作及收回各社區管理費款項
    ，再將錢匯入各社區存簿，(一)於九十二年五月間，甲○○告知乙○○友聯公司
    財務困難，無法發出員工薪水及各項雜支，乙○○與甲○○共同基於意圖為友聯
    公司不法所有、業務侵占之概括犯意聯絡，自九十二年五月間起至六月間止，連
    續將乙○○依其業務所收受持有，原應逕行匯入各社區管理委員帳戶之管理費等
    款項，故意不存入各該管理委員會帳戶，而挪用處分於友聯公司支付員工薪水及
    雜支之用，加以侵占，計有：1.世紀花園大廈管理費八萬七千五百元；2.檸檬樹
    十五萬三千六百七十六元；3.多助成家九萬五千七百九十九元；4.金馬雙星上品
    座十一萬零二百三十七元；5.祥和大樓八萬二千一百十八元；6.北屯平價住宅三
    萬三千三百元；7.祥和油漆款六萬元，合計六十二萬二千六百三十元。(二)甲○○復基於為自己不法所有及承前之業務侵占概括犯意，於九十二年六月將其業務
    上所保管持有之上開友聯公司執照、營利事業登記證正本及公司印鑑一枚，一併
    帶走，侵占入己，旋即棄職離去。甲○○去職後，經友聯公司查帳發現上開犯行
    ，尚未離職之乙○○乃自九十二年六月二十四日起至六月三十日止，以借貸現金
    回補各社區管理委員會帳簿。
三、案經丙○○、丁○○及友聯公司代表人戊○○訴請臺灣臺中地方法院檢察署檢察
    官偵查起訴。
    理  由
一、訊據上訴人即被告（下稱被告）甲○○，固坦承有收受上開事實一款項之情事，
    惟矢口否認有上開詐欺犯行，並辯稱其無詐欺犯意，丙○○姐妹之一百二十萬元
    ，其於友聯公司無法增資時，已返還部分款項，而互助會所收取之款項用於友聯
    公司，其應未詐欺云云，惟查，被告於偵查中及原審時就上開犯行，已先後供承
    不諱在卷（參見一００九一號偵查卷二五、二六頁，原審卷一一七頁），核與告
    訴人丙○○、丁○○指訴情節相符，並經證人徐宜春、洪佩珍、黃朝陽、柯勤成
    、施炳樑、張義政、黃昭雄於警詢或偵審時證述屬實，且有徐宜春臺中商業銀行
    健行分行帳號000000000000號綜合存款存摺、互助會名單在卷可稽
    ，事證已甚明確，茲依洪佩珍、黃朝陽、柯勤成三人，就洪佩珍在友聯公司並無
    股份，友聯公司亦未增資，一百二十萬元款項並未匯進友聯公司帳戶等情之證稱
    ，可見被告確有詐欺丙○○、徐宜春之犯行，應甚明確，要堪認定。再者，被告
    於收取互助會首會會款後，即去向不明，自堪認有詐欺會款之情事，是被告上開
    改稱之詞，核係卸責之詞，不足採信，被告此部分詐欺犯行，均堪認定。
二、訊據被告甲○○，矢口否認有上開侵占犯行，並先後辯稱：住戶之管理費並未遭
    侵吞，亦未短少，其未拿走友聯公司之公司執照等證件云云，訊據上訴人即被告
    （下稱被告）乙○○，矢口否認有上開侵占管理費之犯行，並辯稱伊離職時並未
    短少款項，如有短少，公司不會同意伊離職云云。惟查，上開業務侵占犯行，業
    據被告二人於偵查、原審時直供不諱，核與告訴人戊○○指稱之情節相符，並經
    證人柯勤成、賴聰毅於警詢或偵審時證述甚詳，且有友聯公司董事及股東名單、
    北屯平價住宅存款簿、北屯平價社區管委會收費單、多住成家存款簿、世紀花園
    大廈存款簿、世紀花園大廈管委會收費單、檸檬樹存款簿、檸檬樹管委會收費單
    、金馬雙星上品座管委會收費單、祥和大樓管委會收費單、多住成家九十二年六
    月份請款單、世紀花園大廈九十二年六月份請款單、檸檬樹九十二年六月份請款
    單、祥和社區九十二年六月份請款單、北屯平價住宅九十二年六月份財務收支報
    表、多住成家九十二年六月份財務收支報表、世紀花園大廈九十二年六月份財務
    收支報表、檸檬樹九十二年六月份財務收支報表、金馬雙星上品座九十二年六月
    份財務收支報表等件在卷可憑，事證亦甚明確，依證人賴聰毅於偵查中證稱被告
    二人侵占管理費之手法，與被告乙○○供承之犯罪手段相符（參見一００九一號
    偵查卷四十、四六頁，七八七號偵查卷三五頁），並有被告乙○○另案同一手法
    之判決書在卷可稽，足見被告二人上開侵占犯行，極為明確，要堪認定。又被告
    乙○○於本院改稱祥和大樓油漆款應係五萬元而非六萬元云云，但並無證據提出
    ，且與先前偵審中所辯未合，尚難遽信。再者，依證人柯勤成、戊○○於偵查中
    證稱該公司證件由被告保管，被告棄職後，遍尋無著之情節（參見一００九一號
    偵查卷三九頁），堪認被告甲○○確有侵占該公司證件之犯行，被告二人於本院
    上開所辯，無非係卸責之詞，不足採信。從而，被告二人自白，核與事實相符，
    自堪採取，是本件事證明確，被告二人上開犯行，均堪認定，自應依法論科。
三、核被告甲○○就前開事實欄一部分之所為，均係犯刑法第三百三十九條第一項之
    詐欺取財罪。被告甲○○、乙○○就前開事實欄二(一)部分之所為，均係犯刑法
    第三百三十六條第二項之業務侵占罪。且按，刑法第三百三十六條第二項之罪，
    以侵占業務上所持有之物為其構成要件，即係因其業務上持有之身分關係而成立
    之罪。因而無業務關係之人，與有業務關係者共同侵占，依同法第三十一條第一
    項規定，仍應以業務上侵占之共犯論（參照最高法院二十八年上字第二五三六號
    判例意旨），是被告甲○○就業務侵占管理費部分，雖非區主任，無業務上持有
    之特定關係，惟與業務上持有管理費之被告乙○○有犯意聯絡及行為分擔，是其
    此部分犯行仍應以業務上侵占之共犯論。被告甲○○就前開事實欄二(二)部分之
    所為，係犯刑法第三百三十六條第二項之業務侵占罪。被告甲○○前開多次詐欺
    取財、業務侵占行為；被告乙○○多次業務侵占行為，均時間緊接，方法相同，
    觸犯構成要件相同之罪名，顯係基於概括犯意反覆為之，均為連續犯，應依刑法
    第五十六條之規定論以一罪，並均依法加重其刑。被告甲○○所犯上開二罪間，
    犯意各別，罪名不同，應予分論併罰。原審經審理之結果，認被告二人罪證明確
    ，因而適用刑法第二十八條、第五十六條、第三百三十六條第二項、第三百三十
    九條第一項、第五十一條第五款、第三十一條第一項，罰金罰鍰提高標準條例第
    一條前段等規定，並審酌被告二人之素行，渠等犯罪之動機、手段、所生之損害
    ，被告乙○○事後已回補各該管理委員會帳戶欠款，及被告二人於原審時均坦承
    犯行、表示悔意等一切情狀，分別就甲○○詐欺部分，量處有期徒刑九月，侵占
    部分量處有期徒刑八月，定執行刑為有期徒刑一年四月，就被告乙○○部分量處
    有期徒刑七月，經核其認事用法尚無違誤，量刑亦屬允當，被告二人提起上訴，
    否認上開犯行，指摘原判決不當，難認有理由，其等上訴，自應予駁回。至被告
    乙○○另於九十二年九月十六日起，由友聯公司派駐至尊邸擔任總幹事，自九十
    三年一月一日起至九十三年一月十六日止，對於其業務上所持有之住戶管理費等
    共計五十萬一千八百三十元，連續侵占入己等情，雖據原審台中簡易庭於九十三
    年六月十七日以九十三年中簡字第一四三四號判處有期徒刑七月，緩刑三年確定
    ，惟被告乙○○此一業務侵占行為，與本件業務侵占行為之時間，已間隔有六月
    之久，應係另行起意，與本案犯行無涉，非可認係基於概括之犯意所為之連續犯
    ，不屬於裁判上之一罪，併此敘明。
四、檢察官併辦（即臺中地檢署九十四年偵字第七七五六號）意旨略稱：被告甲○○
    於九十一年七月，書立承諾書同意將友聯公司股份轉讓三十萬元予丁○○，另於
    九十二年五月，持面額十萬元支票向丁○○調現，因認被告涉有詐欺罪嫌云云。
    但查，被告既持有友聯公司之股份，此有該公司之登記事項卡可憑，則被告轉讓
    部分股權，自非法之所不許，此與被告上開詐欺丙○○、徐宜春姐妹之手法，亦
    非相同，時間更有間隔，自難認有概括犯意。又告訴人於九十二年六月間仍參加
    被告召集之互助會，則告訴人於同年五月，被告帳戶支票尚未拒絕往來前，雙方
    間有金錢借貸，亦難逕認係詐欺犯行，是此等併辦案情，既難認與上開有罪部分
    ，有裁判上一罪關係，顯無從併辦，應檢還檢察官自行偵辦。
據上論結，應依刑事訴訟法第三百六十八條，判決如主文。
本案經檢察官己○○到庭執行職務
中　　　華　　　民　　　國　　九十四　　年      六      月      十四    日
                                臺灣高等法院臺中分院刑事第一庭
                                      審判長法　官　陳　紀　綱
                                      　    法　官　陳　登　源
                                        　  法  官　蔡　聰　明
右正本證明與原本無異。
不得上訴。
                                            書記官　郭　振　祥
中　　　華　　　民　　　國　　九十四　　年　　　　六　　月　　　十五　　日
刑法第三百三十六條：
對於公務上或因公益所持有之物，犯前條第一項之罪者，處一年以上七年以下有期徒
刑，得併科五千元以下罰金。
對於業務上所持有之物，犯前條第一項之罪者，處六月以上五年以下有期徒刑，得併
科三千元以下罰金。
前二項之未遂犯罰之。
刑法第三百三十九條：
意圖為自己或第三人不法之所有，以詐術使人將本人或第三人之物交付者，處五年以
下有期徒刑、拘役或科或併科一千元以下罰金。
以前項方法得財產上不法之利益或使第三人得之者亦同。
前二項之未遂犯罰之。　　　　　　　　　　　　　　　　　　　　　　　　　　Ｉ
